【裁判字號】    98,撤緩更,1
【裁判日期】    980527
【裁判案由】    撤銷緩刑
【裁判全文】
臺灣士林地方法院刑事裁定             98年度撤緩更字第1號
聲  請  人  臺灣士林地方法院檢察署檢察官
被      告  甲○○
上列聲請人因受刑人即被告妨害自由案件，聲請撤銷緩刑之宣告
（97年執聲字第442 號），前經本院裁定後（97年度撤緩字第95
號），被告不服提起抗告，經臺灣高等法院裁定發回（97年度抗
字第1238號），本院更為裁定如下：
    主  文
聲請駁回。
    理  由
一、聲請意旨略以：受刑人即被告甲○○因妨害自由案件，經本
    院於民國95年8 月30日以94年度訴字第425 號判決（起訴案
    號：93年偵字第3765號）判處有期徒刑3 月，緩刑2 年，於
    95年10月14日確定在案。本件緩刑附給付條件，即被告應返
    還告訴人乙○○系爭本票24紙。依告訴人陳報被告並未返還
    ，足認原宣告之緩刑難收其預期效果，而有執行刑罰之必要
    。核該受刑人即被告所為，已合於刑法第75條之1 第1 項第
    4 款所定撤銷緩刑宣告之原因，爰依刑事訴訟法第476 條規
    定聲請撤銷等語。
二、按受緩刑之宣告而違反刑法第74條第2項第1款至第8款所定
    負擔情節重大者，足認原宣告之緩刑難收其預期效果，而有
    執行刑罰之必要者，得撤銷其宣告，刑法第75條之1第1項第
    4款固有明文規定。惟考其立法意旨略以：修正條文第74條
    第2項增列法院於緩刑期間內，得命犯罪行為人於緩刑期內
    應遵守之事項（例如向被害人支付相當數額、向公庫支付一
    定之金額、接受精神、心理輔導、提供義務勞務或其他為預
    防再犯之事項），明定違反該條所定事項情節重大者，得撤
    銷其緩刑宣告，以期週延。至於所謂「情節重大」，係指：
    受判決人顯有履行負擔之可能，而隱匿或處分其財產、故意
    不履行、無正當事由拒絕履行或顯有逃匿之虞等情事而言。
    準此，上揭「得」撤銷緩刑之情形，法官應依職權本於合目
    的性之裁量，妥適審酌被告於緩刑期間內違反應遵守事項之
    情節是否重大，是否已難收其預期之效果，而確有執行刑罰
    之必要，此與刑法第75條第1項所定2款要件，有一具備，即
    毋庸再行審酌其他情狀，應逕予撤銷緩刑之情形不同。
三、經查：
  (一)本案被告確於前揭緩刑宣告後，未依第74條第2 項第3 款之
    規定，返還告訴人乙○○系爭本票24紙等情，固有告訴人出
    具之陳報狀1 紙及本院97年9 月26日公務電話紀錄1紙 在卷
    可稽，然被告所稱系爭24張本票已遺失，並已向臺灣板橋地
    方法院聲請就該24紙本票為除權判決，亦經該院於98 年4月
    28日以98年度除字第328 號除權判決確定等情，經本院依職
    權調閱該卷宗核實無誤，是被告辯稱其已無法返還系爭24張
    本票，實非無據。
  (二)又按緩刑制度，既為促使惡性輕微之被告或偶發犯、初犯改
    過自新而設，而新法規定緩刑宣告得以附條件，命犯罪行為
    人為一定行為，其立法意旨應同緩起訴之附帶規定，係基於
    個別預防、鼓勵被告自新及復歸社會之目的。而判決書應如
    何記載，需考量判決之執行層面，且依刑法第74條第4 項，
    尚有2 款情形得為民事強制執行名義，故為使之明確，宜將
    緩刑所附條件顯現於主文中較為妥適（參照臺灣高等法院暨
    所屬法院因應新修正刑法施行座談會提案第20號）。本件被
    告因妨害自由案件，經本院於95年8 月30 日 以94年度訴字
    第425 號判決判處有期徒刑3 月，緩刑2 年，於95年10月14
    日確定在案，然該緩刑附給付條件即被告應返還告訴人系爭
    本票24紙，僅記載於附記事項內，有臺灣士林地方法院94年
    度訴字第425 號刑事宣示判決筆錄1 份在卷足憑，尚難遽認
    該附記事項已符合刑法第74條第2 項第3 款之「向被害人支
    付相當數額之財產或非財產上之損害賠償」之規定，況被告
    就系爭本票業經本院93年度訴字第166 號、臺灣高等法院94
    年度上易字第172 號判決該24張本票債權均不存在確定，經
    本院調閱上開案卷核實無誤，被告與告訴人因系爭24張本票
    衍生民刑事糾紛既已判決確定，如被害人認有必要亦可聲請
    強制執行，是被告縱未返還系爭24張本票，自亦難謂違反應
    遵守之事項情節重大，足認抗告人原宣告之緩刑難收預期效
    果，而有執行刑罰之必要。此外，復查無其他證據足認原宣
    告之緩刑難收其預期效果，而有執行刑罰之必要。從而，聲
    請人聲請撤銷緩刑，非有理由，應予駁回。
據上論斷，應依刑事訴訟法第220條，裁定如主文。
中    華    民    國    98    年    5     月    27    日
                  刑事第四庭法  官  黃珮茹
以上正本證明與原本無異。
如不服本裁定應於送達後5日內向本院提出抗告狀。
                            書記官  張馨尹
中    華    民    國    98    年    5     月    27    日


司法院資訊處製作；財團法人民間司法改革基金會備份。
